【裁判字號】    99,易,583
【裁判日期】    990720
【裁判案由】    詐欺
【裁判全文】
臺灣苗栗地方法院刑事判決               99年度易字第583號
公  訴  人  臺灣苗栗地方法院檢察署檢察官
被      告  乙○○
上列被告因詐欺案件，經檢察官提起公訴（99年度偵字第1564號
），被告於準備程序中就被訴事實為有罪陳述，經本院合議庭裁
定由受命法官獨任依簡式審判程序審理，判決如下：
    主    文
乙○○幫助犯詐欺取財罪，處拘役伍拾日，如易科罰金，以新臺
幣壹仟元折算壹日。
    犯罪事實
一、犯罪事實：
    乙○○與甲○○（待其到案後，另行審結）均明知金融機構
    帳戶係個人理財之重要工具，關係個人財產、信用之表徵，
    如交予他人使用，有供作財產犯罪用途之可能，而一般人取
    得他人存摺之目的在於取得贓款及掩飾犯行不易遭人追查，
    對於提供帳戶雖無引發他人萌生犯罪之確信，但仍以基於幫
    助詐騙集團遂行詐欺取財之不確定犯意，由乙○○於民國97
    年2 月中旬某日，在甲○○位於苗栗縣竹南鎮龍鳳里11鄰大
    坵園47號住處，將其向台新商業銀行頭份分行所申設，帳號
    ：00000000000000號帳戶之存摺、金融卡，交予甲○○，並
    告知密碼。再由甲○○找得收購他人金融帳戶資料之犯罪集
    團成員後，於97年2 月中旬至同年月22日間某日，將上開帳
    戶存摺、金融卡等資料郵寄至臺北，交付予真實姓名年籍不
    詳之犯罪集團成員，而以此方式幫助詐騙集團遂行詐騙犯行
    。嗣詐騙集團成員取得乙○○上開金融帳戶資料後，即基於
    意圖為自己不法所有之犯意，於97年2 月22日20時20分許，
    撥打電話予丙○○，佯稱丙○○於東森購物台，以分期付款
    方式扣款帳務有誤云云，丙○○不疑有他，因而先後於同日
    20時44分、20時48分、20時50分，在臺南縣佳里鎮○○路28
    8 之1 號台新商業銀行所設自動提款機前，依指示操作，先
    後將3 萬元、2 萬4 千元、1 千元（起訴書誤載為3 千元）
    ，匯入乙○○之上揭帳戶內，旋即遭提領一空。嗣因丙○○
    發覺有異，始報警處理而查悉上情。
二、上開犯罪事實，業據被告乙○○於偵查中及本院準備程序、
    審理時坦承不諱，核與證人即被害人丙○○於警詢中所證述
    之情節相符，復有被告乙○○上開台新商業銀行頭份分行帳
    戶之開戶資料及交易明細表各1 份、被害人丙○○之匯款交
    易明細3 紙在卷可稽，足認被告乙○○之自白核與事實相符
    ，自堪採信。
三、按刑法上之故意，分為直接故意（確定故意）與間接故意（
    不確定故意）。行為人對於構成犯罪之事實，明知並有意使
    其發生者，為直接故意；行為人對於構成犯罪之事實，預見
    其發生而其發生並不違背其本意者，為間接故意。又幫助犯
    之成立，以行為人主觀上認識被幫助者正欲從事犯罪或係正
    在從事犯罪，且該犯罪有既遂之可能，而其行為足以幫助他
    人實現構成要件者，即具有幫助故意，並不以行為人確知被
    幫助者係犯何罪名為必要。而按金融機構之帳戶為個人理財
    之工具，為便利大眾使用此一理財工具，以資活絡資金供需
    ，對於申請開設金融帳戶並無設有任何特殊之限制，一般民
    眾皆能自由申請開戶，並得同時在不同金融機構申請多數存
    款帳戶使用，乃眾所周知之事實，依一般人之社會生活經驗
    ，倘係經由合法管道之收入或支出，其於金融帳戶之存放及
    提領，本可自行向金融行庫開立帳戶後使用，殊無大費周章
    使用他人帳戶之必要，況且近來犯罪案件層出不窮，犯罪集
    團多利用人頭帳戶做為出入帳戶，不僅廣為媒體所披載，亦
    經政府一再宣導提醒注意，尤以現今各地金融機構所設自動
    提款機莫不設定轉帳之警示畫面，或張貼警示標語，促請使
    用大眾注意，衡諸目前社會以電視、報紙甚至網路等管道流
    通資訊之普及程度，以及使用自動提款機從事提款、轉帳交
    易之頻繁，苟見有陌生人不思以自己名義申請開立帳戶，反
    而向不特定人蒐集或收購他人之金融機構帳戶使用，自屬可
    疑。本件被告乙○○於行為時係已滿20歲之成年人，已有相
    當之社會經驗，對於帳戶提供他人使用，將可能為他人從事
    不法，應有預見，仍將帳戶之存摺、金融卡連同密碼交予甲○○轉交真實姓名年籍不詳之成年男子所使用，其雖並未參
    與上開犯罪之構成要件行為，然其顯係以幫助他人犯罪之意
    思，實施上開犯罪構成要件以外之行為，其幫助詐欺取財犯
    行，堪可認定。綜上所述，本案事證明確，被告上開幫助詐
    欺之犯行堪以認定，自應依法論科。
四、核被告乙○○所為，係犯刑法第30條第1 項前段、第339 條
    第1 項之幫助詐欺取財罪。又被告乙○○係幫助犯，並未實
    際參與詐欺之犯行，所犯情節較正犯輕微，爰依刑法第30條
    第2 項規定，減輕其刑。另按刑法第28條之共同正犯係指2
    人以上共同實施犯罪之行為者而言，幫助他人犯罪，並非實
    施正犯，在事實上雖有2 人以上共同幫助，要應各負幫助責
    任，仍無適用該條之餘地（最高法院72年臺上字第7115號裁
    判意旨參照），是被告乙○○與同案被告甲○○就正犯所實
    施之詐欺取財犯行，雖均有幫助之行為，然仍應各負幫助之
    責，附此敘明。爰審酌被告乙○○雖未實際參與詐欺取財犯
    行，但其提供帳戶供不法犯罪集團使用，不僅造成執法機關
    不易查緝犯罪行為人，嚴重危害社會治安，助長社會犯罪風
    氣，更造成被害人求償上之困難，行為實屬不該，惟念其犯
    後坦承犯行，尚知悔悟，為本案犯行時年紀尚輕，思慮不周
    ，兼衡其素行、犯罪動機、生活狀況及被害人等所受損害等
    一切情狀，量處如主文所示之刑，並諭知易科罰金之折算標
    準。
五、據上論斷，應依刑事訴訟法第273 條之1 第1 項、第299 條
    第1 項前段，刑法第30條第1 項前段、第2 項、刑法第339
    條第1 項、第41條第1 項前段，刑法施行法第1 條之1 ，判
    決如主文。
六、本案經檢察官黃俊鳴到庭執行職務。
中    華    民    國    99    年    7     月    20    日
                  刑事第三庭    法  官  林佩儒
以上正本證明與原本無異。
如不服本判決應於收受本判決後10日內向本院提出上訴書狀，並
應敘述具體理由，如未敘述上訴理由者，應於上訴期間屆滿後20
日內補提理由書狀於本院（均須按他造當事人之人數附繕本）「
切勿逕送上級法院」。
                                書記官  陳玲君
中    華    民    國    99    年    5    月    20    日
附錄論罪科刑法條：
刑法第339條
意圖為自己或第三人不法之所有，以詐術使人將本人或第三人之
物交付者，處5年以下有期徒刑、拘役或科或併科1千元以下罰金
。
以前項方法得財產上不法之利益或使第三人得之者，亦同。
前二項之未遂犯罰之。

司法院資訊處製作；財團法人民間司法改革基金會備份。
